【裁判字號】    99,簡上,42
【裁判日期】    990430
【裁判案由】    詐欺
【裁判全文】
臺灣臺南地方法院刑事判決              99年度簡上字第42號
上  訴  人  臺灣臺南地方法院檢察署檢察官
被      告  乙○○
上列上訴人因被告詐欺案件，不服本院98年度簡字第2948號，中
華民國98年12月25日第一審簡易判決（原聲請案號：98年度偵緝
字第701號），提起上訴及移送併辦（99年度偵字第1106號），
本院管轄第二審之合議庭判決如下：
    主  文
原判決撤銷。
乙○○幫助犯詐欺取財罪，累犯，處拘役陸拾伍日，如易科罰金
，以新臺幣壹仟元折算壹日。
    犯罪事實
一、乙○○前因妨害兵役案件，經本院以95年度簡字第2371號判
    決處有期徒刑4月確定，甫於民國（下同）96年3月21日易科
    罰金執行完畢。詎其猶不知惕勵，明知將自己帳戶供作他人
    使用成為人頭帳戶，依一般社會生活之通常經驗，可得預見
    犯罪集團可將該帳戶用於詐取他人財物，致使被害人及警方
    追查無門，竟仍不違其本意，基於幫助詐欺之不確定故意，
    於97年9月10日前之某日許，將其所申辦之中華郵政股份有
    限公司臺南安南郵局（以下簡稱：安南郵局）帳號00000000
    000000號帳戶之存摺、提款卡及密碼，在臺南市○○路旁，
    交付予姓名年籍不詳之詐騙集團成員。嗣詐騙集團成員取得
    前開帳戶後，即意圖為自己不法之所有，透過下列方式利用
    上開安南郵局帳戶：(一)先於97年9月10日某時許，撥打電話
    予丙○○，並向丙○○佯稱中獎，必須認購慈善商品避稅云
    云，致丙○○陷於錯誤，而依詐欺集團成員之指示，於同日
    匯款新臺幣（下同）6萬1千元至上開安南郵局帳戶內；(二)又
    於同年月11日下午1時25分許，撥打電話予丁○○，佯稱係
    丁○○之同事「寶桂」，因公司急需匯款給客戶而須向丁○○借款3萬元云云，致使丁○○因而信以為真，陷於錯誤，
    於該日下午2時1分許，將3萬元匯至上開安南郵局帳戶內；
    上開金錢均旋遭提領，造成丙○○、丁○○受有損害。嗣經
    丙○○、丁○○察覺有異後，分別報警循線查知上情。
二、案經臺南市警察局第三分局報請臺灣臺南地方法院檢察署檢
    察官偵查後，聲請以簡易判決處刑，暨同分局報請同署檢察
    官偵查後，移請本院併案審理。
    理  由
一、證據能力事項：按被告以外之人於審判外之陳述，經當事人
    於審判程序同意作為證據，法院審酌該言詞陳述或書面陳述
    作成時之情況，認為適當者，亦得為證據，刑事訴訟法第15
    9條之5第1項定有明文。查證人即被害人丁○○、丙○○於
    警詢時之證述（見00000000000號警卷第1至3頁、000000000
    0號警卷第7至9頁），為審判外之陳述而屬傳聞證據，而公
    訴人及被告乙○○於本院準備程序中對於該項警詢證述之證
    據能力均表示同意作為證據（見簡上卷第32頁），且本院審
    酌該項證據資料作成之情況，核無違法取證或其他瑕疪，且
    為證明本件犯罪事實所必要之重要關係事項，認為以之作為
    證據為適當，上開證人於審判外之陳述自得採為證據。又本
    件安南郵局帳戶之客戶歷史交易清單，係郵局就上開帳戶之
    存、提款使用情形，以機械記錄方式列印而出之資料，非被
    告以外之人於審判外之言詞或書面陳述，並非傳聞證據，無
    刑事訴訟法第159條第1項之適用，核先敘明。
二、本件犯罪事實，業據被告於偵查中及本院準備程序時坦認不
    諱，並有證人丁○○、丙○○於警詢中之陳述可佐，再有被
    告之上開安南郵局帳戶開戶申請書、客戶歷史交易清單、被
    害人丁○○、丙○○之匯款憑據各1紙附卷可證，本件事證
    已甚明確，被告犯行已堪認定，應依法論科。
三、核被告所為，係犯刑法第30條第1項、第339條第1項之幫助
    詐欺取財罪。被告以幫助他人詐欺取財之意思而參與犯罪構
    成要件以外之行為，為詐欺罪之幫助犯，應依正犯之刑度減
    輕之。又被告以1個幫助詐欺取財之行為，致2位被害人分別
    遭詐欺正犯騙取財物，係一行為觸犯數個相同罪名之同種想
    像競合，應依刑法第55條規定，論以一罪。又移送併辦部分
    即犯罪事實欄一、(一)之部分與聲請簡易判決處刑部分即犯罪
    事實欄一、(二)之部分有裁判上一罪關係，為聲請簡易判決處
    刑效力所及，本院自應併予審究。另被告前因妨害兵役案件
    ，經本院以95年度簡字第2371號判決處有期徒刑4月確定，
    甫於96年3月21日易科罰金執行完畢，有卷附臺灣高等法院
    被告前案紀錄表在卷可稽，其受有期徒刑之執行完畢，5年
    以內故意再犯有期徒刑以上之罪，為累犯，應依刑法第47條
    第1項規定加重其刑，並依法先加後減之。
四、原審以被告罪證明確而予以論罪科刑，固非無見，惟原審未
    及審究被告於前開犯罪事實欄一、(二)所示犯行部分，容有未
    洽，自應撤銷改判。爰審酌被告不思循正途圖謀生計，提供
    存摺、提款卡及密碼幫助他人犯罪使用，增加被害人尋求救
    濟及犯罪偵查之困難，及被告犯後坦承犯行，表示悔悟等一
    切情狀，量處如主文所示之刑，並諭知易科罰金之折算標準
    ，以資懲儆。
五、按被告合法傳喚，無正當之理由不到庭者，得不待其陳述，
    逕行判決，刑事訴訟法第371條定有明文。查被告經合法傳
    喚，無正當理由不到庭等情，有本院送達證書1紙及報到單1
    紙（見本院簡上卷第28、29頁）在卷可稽，爰不待其陳述，
    逕行判決。
據上論斷，應依刑事訴訟法第455條之1第1項、第3項、第369條
第1項前段、第364條、第371條、第299條第1項前段，刑法第30
條、第339條第1項前段、第55條、第47條第1項、第41條第1項前
段，刑法施行法第1條之1第1項、第2項前段，判決如主文。
本案經檢察官甲○○到庭執行職務。
中    華    民    國    99    年    4     月    30    日
                  刑事第十庭    法  官  陳威龍
                                法  官  高如宜
                                法  官  盧鳳田
以上正本證明與原本無異。
不得上訴。
                                書記官  黃憶筑
中    華    民    國    99    年    4     月    30    日
附錄本件論罪科刑法條：
刑法第339條第1項：
意圖為自己或第三人不法之所有，以詐術使人將本人或第三人之
物交付者，處5年以下有期徒刑、拘役或科或併科1千元以下罰金
。

司法院資訊處製作；財團法人民間司法改革基金會備份。
